【裁判字號】    89,易,192
【裁判日期】    890829
【裁判案由】    竊盜
【裁判全文】
臺灣高雄地方法院刑事判決                          八十九年度易字第一九二號
    公  訴  人  臺灣高雄地方法院檢察署檢察官
    被      告  甲○○
右列被告因竊盜案件，經檢察官提起公訴（八十八年度偵字第二四三八五號），本院
判決如左：
    主  文
甲○○無罪。
    理  由
一、公訴意旨略以：被告甲○○意圖為自己不法之所有，於民國八十八年九月二十二
    日七時十五分許，在高雄市○鎮區○○街一二四之二號前，竊取乙○○所有車牌
    號碼ＸＬＰ─六六一號機車一輛，得手後供己騎用。嗣於同年十月一日十時許，
    騎乘上開機車，在高雄市苓雅區○○○路六四號前，為警查獲。因認被告甲○○
    涉有刑法第三百二十條第一項竊盜罪嫌云云。
二、按犯罪事實應依證據認定之，無證據不得推定其犯罪事實，同法第一百五十四條
    定有明文。又按刑事訴訟法上所謂認定犯罪事實之證據，係指足以認定被告確有
    犯罪行為之積極證據而言，如未能發現相當證據或證據不足以證明，自不能以推
    測或擬制之方法，以為裁判基礎，最高法院二十九年上字第三一０五號及四十年
    台上字第八十六號分別著有判例；再者，被告否認犯罪事實所持之辯解，縱屬不
    能成立，仍非有積極證據足以證明其犯罪行為，不能遽為有罪之認定，亦有最高
    法院三十年上字第一八三一號判例可資參照。
三、本件公訴人認被告甲○○涉有刑法第三百二十條第一項竊盜罪嫌，無非以右揭事
    實，有被害人乙○○於警訊之指述，及車輛竊盜資料、贓物認領保管收據各一紙
    在卷可稽，而被告雖辯稱：該機車係伊朋友叫「志仔」之人要伊騎到七賢路，不
    知贓車等語，惟又未能提供「志仔」之姓名、地址等資料供查證，顯見被告所辯
    ，不足採信等情為其論罪之依據。
四、惟訊據被告固坦承於右揭時、地，因騎用上開機車，而為警查獲之事實，惟堅詞
    否認有何竊盜犯行，辯稱：伊騎用之機車，係「志仔」之友人騎至高雄市前鎮區
    ○○○街五號找伊，要伊陪同前往七賢路找人，伊始騎乘該車搭載「志仔」，途
    經高雄市苓雅區○○○路六四號附近時為警查獲時，後座之「志仔」趁機逃逸等
    語。經查：
（一）上開機車，係被害人乙○○所有，於八十八年九月二十二日七時十五分許，在
      高雄市○鎮區○○街一二四之二號前遭竊走，於同年月二十七日十四時，向高
      雄市政府警察局前鎮分局瑞隆派出所申報失竊等情，業據乙○○於警訊陳述明
      確，復有車輛竊盜、車牌失竊資料個別查詢表一紙附於警訊卷可稽，故堪認上
      開機車確實竊盜財產犯罪之贓物無訛。
（二）又被告辯稱：係「志仔」之友人騎該車至高雄市前鎮區○○○街五號找伊，要
      伊陪同前往七賢路找人，伊始騎乘該車搭載「志仔」，途經高雄市苓雅區○○
      ○路六四號附近時為警查獲乙節，因被告未能提供「志仔」之姓名、地址等資
      料供查證，致其所辯是否屬實，固無從查證。惟按被告雖坦承騎用系爭遭竊之
      贓車，然若乏積極證據證明該機車係被告行竊而來之贓物，則被告騎用該機車
      之客觀事實，充其量僅得作為其持有財產犯罪所得贓物（至是否另構成贓物罪
      ，則以其是否明知贓物，而予收受為斷）之佐證，尚難以被告騎用贓車之事實
      ，即遽行認定被告竊盜該機車。易言之，被告騎用該贓車之事實，可能來自於
      他人或自己竊盜、搶奪、強盜或侵占等財產犯罪行為衍生之結果，非可一概而
      論被告騎用該他人失竊之機車，即屬被告竊盜之贓物。
（三）本件公訴人據為起訴被告行竊上開機車之積極證據，乃被害人乙○○警訊中之
      指述及其車輛失盜之報案資料暨贓物認領保管收據各一紙。然按乙○○於警訊
      時僅證述上開機車於何時、地遭竊，機車係何人所有，及如何向警察機關申報
      機車失竊等情，並未指證被告竊盜該機車，亦未陳稱目擊竊盜事實，顯見乙○
      ○警訊所述，均屬機車遭竊之事後情狀，尚難以其警訊之證述，援引為被告觸
      犯竊盜罪之不利認定。而警卷所附之車輛竊盜、車牌失竊資料個別查詢表亦係
      乙○○發現其機車遭竊後之報案事實，另贓物認領收據，則僅係表示被害人領
      回被竊機車之證明資料，若無其他積極證據證明被告犯竊盜罪，亦均自不得僅
      以車輛竊盜、車牌失竊資料個別查詢表表徵被害人機車失竊之報案事實及贓物
      認領收據表示事後領回機車之事實，而為認定被告竊盜犯罪之唯一證據。從而
      ，卷附車輛竊盜、車牌失竊資料個別查詢表及贓物認領收據各一紙，亦難資為
      認定被告竊車之不利證據益明。
（四）此外，本院依職權既查無其他積極證據足資證明被告有何竊盜犯行，則依前揭
      規定及判例意旨，被告前揭所辯是否屬實，縱無從查證，亦不能遽為有罪之認
      定，是以既不能證明被告犯罪，即應為無罪之諭知。至被告是否明知該機車係
      贓物而予收受騎用，而另涉有收受贓物罪嫌，應由公訴人本於法定職權偵查追
      訴，併此敘明。
（五）又移送併辦部分（八十八年度偵字第二九八六九號被告涉嫌竊盜車牌號碼ＯＯ
      Ｉ─六二六號機車），因本案既為無罪諭知，與上開併辦部分，即無裁判上一
      罪之關係，自無從併辦，應檢卷退還原檢察官另行處理，附此敘明。
據上論斷，應依刑事訴訟法第三百零一條第一項前段，判決如主文。
中      華      民      國    八十九    年      八      月    二十九    日
                                  臺灣高雄地方法院刑事庭
                                      法  官  陳淑卿
右正本證明與原本無異。
如不服本判決，應於判決送達後十日內，向本院提出上訴狀。
                                      書記官  陳朝宗
中      華      民      國    八十九    年      八      月    三十      日


司法院資訊處製作；財團法人民間司法改革基金會備份。
